臺灣基隆地方法院刑事判決　　　　　　　 93年度訴字第767號
公　訴　人　臺灣基隆地方法院檢察署檢察官
被　　　告　庚○○
指定辯護人　本院公設辯護人丁○○
被　　　告　戊○○
選任辯護人　鐘耀盛律師
上列被告等因偽造有價證券等案件，經檢察官提起公訴（93年度
偵字第2195、3672號）本院判決如下︰
    主  文
庚○○意圖供行使之用，而偽造有價證券，處有期徒刑參年陸月
。扣案偽造如附表之支票沒收。
戊○○被訴盜用印章罪部分管轄錯誤，移送於臺灣新竹地方法院
。
    事  實
一、庚○○曾因麻醉藥品管理條例案件，經台灣高等法院定其應
    執行刑為6 年2 月，於民國91年3 月6 日假釋，於93年9 月
    9 日假釋期滿（不構成累犯）。詎庚○○不知悔改，於92年
    4 、5 月間某日，在台北縣金山鄉○○路132 號2 樓（乙○○住處），戊○○向庚○○借款新台幣（下同）20,000元，
    為擔保借款之清償，戊○○將附表所示尚未填載發票日期及
    票面金額之支票（支票係戊○○於92年1 月底某日，在台北
    市○○○路1 反67號6 樓之3 竊取，並盜用己○○之印章蓋
    於支票發票人欄上）交予庚○○作為擔保。庚○○明知未經
    發票人己○○之授權，竟意圖供行使之用，於92年9 、10月
    間某日，在台北縣金山鄉○○路269 號3 樓（陳秋燕住處）
    ，央請不知情之友人丙○○（起訴書誤繕為不知名男子），
    分別在附表所示之支票發票日期欄上填寫92年11月5 日、票
    面金額欄上填寫350, 000元，庚○○持該填寫偽造完成之支
    票，向不知情之陳秋燕清償之前借貸之款項350, 000元。嗣
    因己○○發現如附表所示之支票遭竊，向銀行掛失止付，陳
    秋燕於支票屆期時提示該支票遭到退票，始為警循線查悉上
    情。
二、案經台北市政府警察局大安分局報告台灣台北地方法院檢察
    署檢察官，經台灣高等法院檢察署令轉台灣基隆地方法院檢
    察署檢察官偵查起訴。
    理  由
壹、有罪部分
一、訊據被告庚○○矢口否認有偽造有價證券之犯行，辯稱：「
    支票是戊○○主動拿來給伊使用的，說是與姊姊分財產拿到
    的支票，告訴伊可以填寫500,000 元內之金額使用，和伊借
    錢給戊○○20,000元的事沒有關係」云云。經查：被告庚○○先於偵查時供稱：「附表之支票是戊○○借伊，因為戊○○向伊借20,000元，就拿支票給伊，金額及日期都沒有寫，
    告訴伊金額不過超過500,000 元，時間到要記得到銀行繳款
    」云云（見同上偵卷第18頁）、嗣於本院調查時供稱：「伊
    於92年3 、4 月間向戊○○借錢，戊○○就拿附表之支票借
    伊，事後戊○○才向我借款20 ,000 元，兩件事沒有關係」
    云云（見本院93年11月29日準備程序筆錄）、再於本院審理
    時供稱：「跟戊○○提及蓋房子手頭較緊，是戊○○主動在
    92年2 、3 月間拿附表的支票借伊，說是分財產拿到的支票
    ，伊借錢給戊○○是在92年6 、7 月間的事，兩者沒有關係
    」云云（見本院94年1 月24日審理筆錄），其對於附表所示
    之支票是否係被告戊○○借款20,000元之擔保所用、附表所
    示之支票係被告庚○○開口向被告戊○○借用或被告戊○○
    主動拿出支票借予被告庚○○等節，前後供述均不一致，其
    前開所辯是否可採，並非無疑？且附表所示尚未填載票面金
    額及發票日期之支票，係同案被告戊○○於於92年4 、5 月
    間某日，在台北縣金山鄉○○路132 號2 樓乙○○住處交予
    庚○○，作為擔保借款20 ,000 元之清償，並未授權予被告
    庚○○在500,000 元的額度內使用支票等情，業據被告戊○○到院陳述明確（見本院94年1 月4 日審理筆錄），並據證
    人乙○○到院證稱：「92年春天戊○○有到伊家，庚○○跟
    伊說戊○○拿一張支票借庚○○，不知道戊○○為何將支票
    交給庚○○，借票當天有聽到戊○○跟庚○○借20,0 00 元
    ，但沒有看到庚○○將錢拿給戊○○」等語（見本院94年1
    月24日審理筆錄）、證人甲○○即被告戊○○之夫到院證稱
    ：「92年間曾陪戊○○到金山鄉借錢，當時兩人還未結婚，
    同居一起要租房子，需要現金，戊○○已向庚○○談好借錢
    20,000元的事，庚○○要戊○○拿支票擔保，一星期後就拿
    20,000元現金到金山鄉還給庚○○，但支票沒有取回，對方
    要求過一陣子再來拿支票，前前後後為了拿回支票到金山五
    次以上，並不知道支票已遭人使用，一直到警察局通知戊○○去製作筆錄時，才知道支票已經使用出去」等語（見本院
    94年1 月4 日審理筆錄）綦詳，互核一致，被告戊○○前開
    供述可以採信。被告庚○○於被告戊○○交付如附表所示之
    支票時，即知該支票並非被告戊○○所有，且支票上亦未填
    寫發票日期及票面金額，僅於發票人欄上蓋有己○○之印章
    ，被告庚○○於取得該支票時，若非係做為20,000元債務之
    清供擔保，為何竟未請被告戊○○於支票上背書轉讓；被告
    戊○○交付支票予被告庚○○之際，猶欲向被告庚○○借款
    20,000元，若附表所示之支票確可在500,000 元限度內使用
    ，被告戊○○為何需遠從新竹跑到台北縣金山鄉向被告庚○○借款20,000元，反捨自行在500, 000元限度內使用附表之
    支票；又被告戊○○僅向被告庚○○借款20,000元，且在一
    星期後已將借款還清，被告戊○○焉會授權被告庚○○在附
    表所示之支票內填寫350,000 元，顯然被告庚○○前開所辯
    ，與常情不符，為卸責之詞，不足採信。綜上，應可認定附
    表所示之支票，係被告戊○○向被告庚○○借款20,000元時
    ，交付作為借款擔保清償之憑據，並無授權被告在500,000
    元限度內簽發使用支票等節。末查，被告庚○○自承：「拿
    到支票約半年後，請友人丙○○代填支票上的金額及日期，
    丙○○不知道支票是怎麼來的，後來將填寫好的支票交給陳
    秋燕，作為之前欠陳秋燕款項之用」等語（見同上偵卷第20
    頁、本院94年1 月24日審理筆錄），核與證人陳秋燕於偵查
    時證稱：「支票是庚○○在92年10月初拿給我的，當時支票
    金額及日期已經寫好，當時我已幫庚○○代墊會款350,000
    元」等語（見同上偵卷第24頁）相符，並有前開支票正本、
    台灣票據交換所退票理由單、掛失止付票據提示人資料查報
    表、票據掛失止付通知書、遺失票據申報書、國泰世華商業
    銀行印鑑卡影本各1 份在卷可佐，被告庚○○此部分之自白
    與事實相符，可以採信。被告偽造有價證券之犯行，事證明
    確，應依法論科。
二、核被告庚○○所為，係犯刑法第201 條第1 項之偽造有價證
    券罪。被告庚○○利用不知情之第三人丙○○為其填寫發票
    日期及票面金額於附表所示之支票上，被告之行為要屬刑法
    第201 條第1 項偽造有價證券之間接正犯，負與直接正犯之
    同一責任。其行使偽造有價證券之低度行為，應為偽造之高
    度行為所吸收，不另論罪。爰審酌被告庚○○明知附表所示
    之支票係被告戊○○借款之擔保，竟於戊○○還款後猶未將
    支票返還戊○○，並將支票加以偽造使用，造成發票人己○○、執票人陳秋燕行使支票之損害，其於犯罪後對取得支票
    之原因交待不一，飾詞狡辯，顯無悔過之意等一切情狀，量
    處如主文所示之刑，以示儆懲。扣案如附表之支票，係被告
    庚○○所偽造之有價證券，不問屬於犯人與否，應依刑法第
    205 條宣告沒收之。
貳、管轄錯誤部分
一、公訴意旨另以：被告戊○○曾因犯懲治盜匪條例，經最高法
    院判處有期徒刑七年二月確定，於民國88年10月15日假釋出
    獄，於92年4 月15日保護管束期滿未經撤銷假釋視為已執行
    完畢。惟戊○○猶不知悔改，復於92年1 月底某日（起訴書
    誤繕為92年1 、2 月間），在臺北市大安區○○○路○ 段67
    號6 樓之3 其姊己○○家中，從抽屜內竊取己○○所有如附
    表所示之空白支票1 張，並自抽屜內盜用己○○印章（非簽
    發支票使用之印章），將印章蓋在前開空白支票之發票人欄
    上（親屬間竊盜部分未經告訴），足以生損害於己○○，因
    認被告戊○○涉犯刑法第217 條第2 項之盜用印章罪嫌。
二、按案件由犯罪地或被告之住所、居所或所在地之法院管轄，
    此為刑事訴訟法第5 條第1 項所規定。本件被告戊○○盜用
    印章之犯罪地在台北市大安區○○○路○ 段67號6 樓之3 、
    其住所地係在新竹縣湖口鄉○○路○ 段116 號，均非本院管
    轄之範圍，依前開規定，應由本院諭知管轄錯誤，並移送於
    台灣新竹地方法院。
據上論斷，應依刑事訴訟法第299 條第1 項前段、第304 條，刑
法第201 條第1 項、第205 條，罰金罰鍰提高標準條例第1 條前
段，判決如主文。
本案經檢察官林伯宇到庭執行職務。
中　　華　　民　　國　　94　　年　　2 　　月　　17　　日
                  刑事第二庭審判長法  官    徐世禎
                                  法  官    齊  潔
                                  法  官    何怡穎
以上正本證明與原本無異。
對於本件判決如有不服，應於收受送達後10日內向本院提出上訴
書狀，上訴於臺灣高等法院，并按他造當事之人數附具繕本。
中　　華　　民　　國　　94　　年　　2 　　月　　17　　日
                                  書記官    李繼業
附表：付款人世華聯合商業銀行復興分行，支票號碼HQ0000000
      ，發票日期92年11月5 日，票面金額新台幣350,000 元，
      發票人己○○（為戊○○盜用己○○之印章蓋用之印文）
      ，偽造之支票。
附錄論罪法條
刑法第201條第1 項
　　意圖供行使之用，而偽造、變造公債票、公司股票或其他有
    價證券者，處3 年以上10年以下有期徒刑，得併科3,000 元
    以下罰金。
